【裁判字號】    98,消債抗,605
【裁判日期】    981214
【裁判案由】    聲請更生程序
【裁判全文】
臺灣高雄地方法院民事裁定           98年度消債抗字第605號
抗  告  人  甲○○
代  理  人  蔡長佑律師
上列抗告人因消費者債務清理事件聲請更生，對於中華民國98年
10月30日本院98年度消債更字第1130號裁定提起抗告，本院裁定
如下：
    主  文
抗告駁回。
抗告程序費用新台幣壹仟元由抗告人負擔。
    理  由
一、抗告意旨略以：
  (一)原裁定以抗告人主張每月需支出房租、水電費、交通費、保
    險費及其他雜務支出等，計新台幣（下同）21,500元，並未
    提出全部開銷憑證，尚難遽認為真。惟抗告人主張需支出之
    項目，均屬一般人日常生活所必需，且提出房屋租賃契約、
    水電費支出收據、新光人壽繳納保險費證明單等為證，雖有
    少許支出未有憑證，然所欠缺者，係一般人於現時生活之基
    本開銷，實難逐筆留有憑證。況費用之支出無超出最低水準
    ，原裁定所認自屬過苛，而有悖於常理。
  (二)抗告人雖主張平均每月薪資24,248元，惟此乃最高幾個月份
    之平均數額，且係抗告人努力加班所得，實際所領之薪資並
    不固定，且有日益減少之勢，原裁定實難將之視為係現在及
    以後之薪資所得，應斟酌各項可能之變化，不可以偏蓋全，
    而有不利於抗告人之認定。又抗告人是否有不能清償或有不
    能清償之虞之情事，應係以抗告人現在之還款能力為衡量之
    依據，而非以將來不確定之狀況為判斷基準。且抗告人僅積
    欠99,400元，債權人竟以超高之年息17.5% ，累積債務達28
    5,961 元，並拒絕協商，抗告人確有不能清償之情事。
  (三)原裁定認抗告人平均月收入扣除每月必要生活費用後，並無
    不能清償或不能清償之虞，逕予駁回聲請，顯有違誤。爰依
    法提起本件抗告。並聲明：原裁定廢棄，准予裁定開始更生
    程序。
二、按債務人不能清償債務或有不能清償之虞者，得依本條例所
    定更生程序，清理其債務；債務人無擔保或無優先權之債務
    總額未逾新台幣1200萬元者，於法院裁定開始清算程序或宣
    告破產前，得向法院聲請更生。消費者債務清理條例（下稱
    消債條例）第3 條、第42條第1 項分別定有明文。
三、經查：
  (一)抗告人積欠富邦資產管理股份有限公司（下稱富邦資產公司
    ）計285,961 元，並本件僅有富邦資產公司一債權人，且非
    屬金融機構，依消債條例第151 條第1 項規定，無庸進行前
    置協商程序，有抗告人提出之債權人清冊1 份（原審卷第24
    頁）、財團法人金融聯合徵信中心當事人綜合信用報告1 份
    （原審卷第21至23頁）等附卷可稽。
  (二)查，參酌內政部所公告民國98年度高雄市低收入戶最低生活
    費用每人每月為11,309元【該統計係按照政府最近一年平均
    每人消費支出（包括食品費、衣著鞋襪費、房租水電費、家
    居管理費、醫療保健費、交通通訊費、娛樂教育費及雜項支
    出）百分之60訂定】，且抗告人已積欠逾28萬元之債務，即
    應本於債權契約，依誠實及信用之原則勉力履行之，是以，
    債務人在履行債務期間，須經歷經濟困苦之過程，其生活開
    銷理當予以節制，除應積極開源，努力勤奮工作以增加收入
    償還債務外，其生活更須儉樸，且適當控制其生活費用支出
    ，以達成勉力履行債務，以符合公平正義及誠信原則，是本
    院認抗告人每月必要生活費用（包含食、衣、住、行、強制
    性保險等），依上開標準以每月11,309元計算，始屬公允。
  (二)次查，抗告人於原審自承每月薪資為24,248元（原審卷第4
    頁反面）。又抗告意旨雖主張平均每月24,248元，係最高幾
    個月份之平均數額，且係伊努力加班所得，實際所領之薪資
    並不固定，且有日益減少之勢云云，並提出98年8 月至10月
    之薪資單（本院審卷5 頁）為證；惟經審酌抗告人自98 年1
    月至7 月薪資單（原審卷第62至63頁反），計147,870 元，
    換算平均每月收入為21,124元，且據抗告人所提98年8 月至
    10月之薪資單，每月應領金額均在21,000元以上，並未減少
    之情事；再參以，工作收入除每月薪資外，尚有年終等獎金
    。據此，可認抗告人每月收入為24,248元。至抗告人主張因
    扣薪致薪水減少，固提出本院執行命令1 紙（本院卷第6 頁
    ）為證。惟抗告人遭強制執行扣薪3 分之1 ，此部分仍屬其
    收入，係以此償還本身之債務，應不得將之自每月收入款項
    中扣除。
  (三)準上而論，抗告人每月所得扣除必要生活費用後，尚餘12,9
    39元（00000 －00000 ＝12939 ）可供清償債務，而本件債
    務為285,961 元，經核算結果，可於2 、3 年期間清償完畢
    ，且抗告人現年36歲，距法定退休年齡尚有20餘年。從而，
    本件抗告人並無不能清償債務或有不能清償之虞之情事。
四、綜上所述，依抗告人實際收支及所負債務核算結果，尚無「
    不能清償債務或不能清償之虞」，其更生之聲請即不符消債
    條例第3 條所定要件，且上開欠缺又屬無從補正，依首揭條
    文之意旨，自應駁回其更生之聲請。原裁定據此駁回抗告人
    更生之聲請，於法並無違誤，抗告意旨猶執前詞，指摘原裁
    定不當，為無理由，應予駁回。
五、據上論結，本件抗告為無理由，依消費者債務清理條例第15
    條，民事訴訟法第495 條之1 第1 項、第449 條第1 項、第
    78條，裁定如主文。
中    華    民    國    98    年    12    月    14    日
                  民事第五庭  審判長法  官  李昭彥
                                    法  官  李育信
                                    法  官  洪榮家
上為正本係照原本作成。
不得再抗告。
中    華    民    國    98    年    12    月    14    日
                                    書記官  胡美儀


司法院資訊處製作；財團法人民間司法改革基金會備份。
